臺灣桃園地方法院刑事判決　
111年度金簡上字第16號
上  訴  人  臺灣桃園地方檢察署檢察官 
被      告  梁羽樓



選任辯護人  劉安桓律師
上列被告因違反洗錢防制法等案件，不服本院110年度審金簡字
第118號，中華民國111年2月14日第一審判決（起訴案號：臺灣
桃園地方檢察署110年度偵字第21096號、移送併辦案號：臺灣臺
南地方檢察署111年度偵字第747號），提起上訴，本院判決如下
：
    主  文
原判決關於緩刑所附之負擔部分撤銷。
梁羽樓緩刑所附之負擔如下：梁羽樓應以附表所示方式，向陳煜
璋及鄭雅馨給付如附表所示數額之損害賠償。
其他上訴駁回。
    理  由
壹、本院審理範圍：
　　刑事訴訟法第348條於民國110年6月16日修正公布，自同年
    月18日起施行。該條規定：（第1項）上訴得對於判決之一
    部為之；（第2項）對於判決之一部上訴者，其有關係之部
    分，視為亦已上訴；但有關係之部分為無罪、免訴或不受理
    者，不在此限；（第3項）上訴得明示僅就判決之刑、沒收
    或保安處分一部為之。又依刑事訴訟法第455條之1第3項規
    定，就同法第348條於簡易判決之上訴時亦有準用。同日修
    正施行之刑事訴訟法施行法第7條之13規定：「中華民國110
    年5月31日修正通過之刑事訴訟法施行前，已繫屬於各級法
    院之案件，於施行後仍適用修正前刑事訴訟法第348條規定
    ；已終結或已繫屬於各級法院而未終結之案件，於施行後提
    起再審或非常上訴者，亦同。原判決認被告梁羽樓幫助犯洗
    錢防制法第14條第1項之一般洗錢罪，被告並未上訴，檢察
    官不服原判決提起上訴，於111年4月20日繫屬本院，此有本
    院111年4月20日函文所載本院收文戳在卷足憑（本院簡上字
    卷5頁），自應依現行刑事訴訟法第348條之規定判斷本案上
    訴之範圍。檢察官於上訴書及本院審理時均明示僅就原判決
    之宣告刑及緩刑提起上訴等語（本院金簡上字卷19-21、本
    院金簡上字卷127頁），依刑事訴訟法第348條第3項規定，
    本院審理範圍僅限於原判決所處之宣告刑及緩刑部分，不及
    於原判決所認定有關被告之事實（即原判決之論罪）等其餘
    部分。
貳、檢察官提起上訴，上訴意旨略以：
　　被告幫助詐騙集團詐騙本案告訴人6人，所生損害非輕，且
    均未與告訴人6人達成調解或賠償損害，犯後態度不佳，故
    原審判決諭知之宣告刑、緩刑及條件均有不當，請求改判處
    較重於原審判決之刑且不予宣告緩刑等語。
參、駁回上訴部分（即原判決之宣告刑及緩刑部分）：
一、法官於有罪判決如何量處罪刑，甚或是否宣告緩刑，均為實
    體法賦予審理法官裁量之刑罰權事項，法官行使此項裁量權
    ，自得依據個案情節，參酌刑法第57條所定各款犯罪情狀之
    規定，於法定刑度內量處被告罪刑；除有逾越該罪法定刑或
    法定要件，或未能符合法規範體系及目的，或未遵守一般經
    驗及論理法則，或顯然逾越裁量，或濫用裁量等違法情事之
    外，並不得任意指摘其量刑違法（最高法院80年台非字第47
    3號、75年台上字第7033號、72年台上字第6696號、72年台
    上字第364號判決意旨參照）。查原審判決審酌被告將金融
    帳戶之存摺、金融卡及密碼提供予他人，使詐騙集團得以利
    用，助長詐騙財產犯罪之風氣，且亦因被告之行為，掩飾了
    犯罪所得之去向，進而使執法人員難以追查詐騙犯罪人之真
    實身分，造成告訴人吳美圓、陳玉珍、陳煜璋、翁誌宏、蔡
    明峰及鄭雅馨等6人受騙，所為實非可取；惟念被告犯後坦
    承犯行，複衡諸被告犯罪之動機、目的、手段、品行與智識
    程度、家庭經濟及生活狀況、犯罪所生之損害等一切情狀，
    量處有期徒刑2月，併科罰金新臺幣2萬元，係在法定刑度內
    量處上揭之刑，顯已以行為人之責任為基礎，為科刑輕重標
    準之綜合考量，包括審酌被告幫助詐欺集團騙取告訴人6人
    、未與告訴人6人達成調解或賠償損害等諸般情節，其量定
    之刑罰，並未逾越法定刑度，亦無明顯失出失入之情形，核
    與罪刑相當原則無悖，本院應予尊重。上訴意旨猶以原審業
    已衡酌事由，指摘原判決量刑不當，並無理由，應予駁回。
二、是否宣告緩刑，亦即行為人有無以暫不執行刑罰為適當之情
    形，乃法院得依個案情節自由裁量之事項。至被告素行如何
    ，有無犯罪前科、犯罪所生危害是否重大、犯後態度是否良
    好暨是否已與被害人達成和（調）解等情狀，則屬量刑審酌
    之範圍，雖非不可兼採為宣告緩刑之審酌資料，但與是否宣
    告緩刑並無絕對關聯（最高法院111年度台上字第1649號判
    決意旨參照）。查原審審酌被告未曾因故意犯罪受有期徒刑
    以上刑之宣告，且其於犯後坦承犯行，具有悔意，足認被告
    經此刑之宣告後，應知警惕而無再犯之虞，認上開所宣告之
    刑以暫不執行其刑為當，依刑法第74條第1項第1款之規定，
    諭知緩刑2年，已慮及被告於原審審理時固未與告訴人6人達
    成調解，但斟酌其素行紀錄、犯後態度等情，就其如何符合
    緩刑之要件而得宣告其緩刑之理由，已於原審判決論述甚詳
    ，其就上開裁量職權之行使，未見有何逾越法律所規定之範
    圍，或有濫用權限之情形，經核尚無不合，自不能任指為違
    法。再者，被告嗣於本院審理時業與告訴人陳煜璋及鄭雅馨
    達成調解，告訴人陳煜璋及鄭雅馨於本院審理時表示願意給
    予被告緩刑等語，有調解筆錄及審判筆錄在卷可稽（本院簡
    上字卷92、136頁），至告訴人吳美圓、陳玉珍、翁誌宏、
    蔡明峰則經通知後未於本院排定調解時間到場，有本院111
    年6月9日報到單在卷可稽（本院簡上字卷81頁），自無法將
    未與全體告訴人達成調解之不利益歸責給被告，檢察官以被
    告未與全體告訴人達成調解或賠償損害等情為由，指摘原判
    決宣告緩刑不當，並無足取。
三、準此，檢察官上訴指摘原審宣告刑及緩刑均有不當，洵無足
    取，是其此部分上訴為無理由，應予駁回。
肆、撤銷改判部分（即原判決緩刑所附之負擔部分）：　　
一、原審判決經審酌後，依刑法第74條第2項第4款規定，命被告
    自原審判決確定之日起1年內向公庫支付新臺幣4萬元，作為
    緩刑所附之負擔，固非無見。惟查，被告嗣於本院審理時與
    告訴人陳煜璋及鄭雅馨達成調解，已如上述，且被告原本就
    是因經濟狀況欠佳，才會將最重要之金融帳戶交予他人賺取
    報酬，如再命被告將其有限之金錢支付公庫，無疑是排擠告
    訴人陳煜璋及鄭雅馨依調解內容受償之機會，故本院認被告
    緩刑所附之負擔應以上開調解之內容為宜，原審未及審酌，
    略有未恰。準此，檢察官上訴指摘原審宣告刑及緩刑有所違
    誤，雖均無理由，但原審判決既有上開未恰之處，此部分已
    屬無可維持，自應由本院將原判決緩刑所附之負擔部分撤銷
    ，另為適法判決。
二、本院審酌被告雖與告訴人陳煜璋及鄭雅馨達成調解，但實際
    上尚待分期履行調解內容，為免其於受緩刑宣告後未能依約
    履行，爰依刑法第74條第2項第3款規定，諭知被告應履行其
    調解內容，亦即應以如附表所示方式，向告訴人陳煜璋及鄭
    雅馨達成調解支付附表所示金額之損害賠償，以保障告訴人
    陳煜璋及鄭雅馨之權益。倘被告違反上開應行負擔之事項且
    情節重大者，依法其緩刑之宣告仍得由檢察官向法院聲請撤
    銷，附此指明。　　　　
據上論斷，應依刑事訴訟法第455 條之1 第1 項、第3 項、第36
8條、第369 條第1 項前段，判決如主文。
案經檢察官高健祐提起公訴，檢察官吳維仁移送併辦，檢察官劉
建良到庭執行職務。
中　　華　　民　　國　　111 　年　　8 　　月　　12　　日
                  刑事第十一庭  審判長法  官  潘政宏
　　　　　　　　　　　　　　　　　　  法  官  翁健剛
　　　　　　　　　　　　　　　　　　  法  官  林育駿
以上正本證明與原本無異。
不得上訴。
        　　　　　　　　　　　　　　　書記官　翁珮華　　
中　　華　　民　　國　　111 　年　　8 　　月　　14　　日
附表
給付對象 給付金額（新臺幣）及給付方式 陳煜璋 被告應給付陳煜璋2萬元，給付方式如下：自民國111 年8 月10日起，於每月10日前給付2000元至全部清償完畢為止，以上如有1期未給付，視為全部到期。 鄭雅馨 被告應給付鄭雅馨3萬5000元，給付方式如下：自民國111 年8 月10日起，於每月10日前給付3000元至全部清償完畢為止，以上如有1期未給付，視為全部到期。 
附錄本案論罪科刑法條：
中華民國刑法第339條
（普通詐欺罪）
意圖為自己或第三人不法之所有，以詐術使人將本人或第三人之
物交付者，處5年以下有期徒刑、拘役或科或併科50萬元以下罰
金。
以前項方法得財產上不法之利益或使第三人得之者，亦同。
前二項之未遂犯罰之。
洗錢防制法第14條
有第二條各款所列洗錢行為者，處7年以下有期徒刑，併科新臺
幣5百萬元以下罰金。
前項之未遂犯罰之。
前二項情形，不得科以超過其特定犯罪所定最重本刑之刑。